臺灣桃園地方法院交通事件裁定　　　　 93年度交聲字第557號
原處分機關　交通部公路總局新竹區監理所桃園監理站
異　議　人　甲○○　男　26歲.
即受處分人
上列異議人即受處分人因違反道路交通管理處罰條例事件，對交
通部公路總局新竹區監理所桃園監理站違反道路交通管理事件裁
決書所為處分（原處分案號：中華民國93年11月3 日桃監裁罰字
第裁52─Ｚ00000000、52─Ｚ00000000 號）， 聲明異議，本院
裁定如下：
    主  文
異議駁回。
    理  由
一、聲明異議意旨略以：異議人即受處分人甲○○所有車號4586
    －ＦＰ號自用小客車（下稱上開自小客車），經內政部警政
    署國道公路警察局第六隊警員逕行舉發，於民國93年9 月 5
    日23時25分許，行經國道二號公路西向17公里處，限速 100
    公里，經電達測定行速140 公里，超速40公里，並任意變換
    車道（即17至16公里由內變外變內數次）；復於行經國道二
    號公路西向16公里處，利用右側路肩超車，並不服稽查取締
    （以鳴警笛、指揮棒示意停未停，加速逃逸），但事發當時
    異議人並未駕駛上開自小客車行經上開路段，亦未將上開自
    小客車出借予他人使用，上開自小客車乃停放在異議人所就
    讀之學校內，爰依法聲明異議云云。
二、按汽車行駛於高速公路或設站管制之道路，而不遵管制之規
    定者，處汽車駕駛人新臺幣三千元以上六千元以下罰鍰，並
    記違規點數一點，道路交通管理處罰條例第33條第1 項、第
    63條第1 項第1 款定有明文。
三、經查：
    (一)本件違規事實係異議人駕駛上開自小客車於93年9 月 5
        日23時25分許，行經國道二號公路西向17公里處，限速
        100 公里，經電達測定行速140 公里，超速40公里，並
        任意變換車道（即17至16公里由內變外變內數次）；復
        於行經國道二號公路西向16公里處，利用右側路肩超車
        ，並不服稽查取締（以鳴警笛、指揮棒示意停未停，加
        速逃逸），為內政部警政署國道公路警察局第六隊警員
        逕行舉發，而填製內政部警政署國道公路警察局公警局
        交字第Ｚ00000000、Ｚ00000000號舉發違反道路交通管
        理事件通知單，惟異議人於應到案日期（93年9 月25日
        ）前到案陳述不服舉發，裁決機關認無理由而於93年11
        月3 日分別以桃監裁罰字第裁52─Ｚ00000000、52─Ｚ
        00000000號裁決書，各裁決處罰鍰新臺幣6000元，並各
        記違規點數1 點（即共記違規點數2 點），有前揭違規
        通知單、裁決書各1 份附卷可參。
    (二)又證人即事發當日逕行舉發異議人上開違規事實之警員
        汪啟明、魏福助於本院審理中結證稱：（問：舉發過程
        為何？）我們當時在國道二號西向十七公里處執行測速
        勤務，是二人開一部巡邏車前往，汪啟明負責雷達測速
    　　，魏福助坐在副駕駛座，雷達的螢幕是掛在駕駛座擋風
      　玻璃上面，雷達接收器是在車子的左後車窗上，當時汪
        啟明在雷達上發現測到超速車輛時速高達一百四十公里
        ，因雷達測速速限設定在一一二公里，若超過雷達就會
        發出聲響，而且會顯現出超速的速度數據，我們在車上
        看到超速數據後，頭就往左後方看，看到有一部車速很
        快的車開過來，我們就認定雷達感應的車輛就是該部車
        ，我們就亮起警示燈、開警報器，並且拿出指揮棒，及
        將車輛開出車道，警示駕駛停車，但是該駕駛只有減速
        並往外切，我們以為他要靠邊停，也跟著減速，但是該
        部車子經過我們的巡邏車後，就加速開走，我們就開車
        跟著往前追，該部車子任意變換車道，企圖躲避我們的
        攔查，且還利用外側路肩超車，當時車流比一般非假日
        同時段稍多一點，因為是假日的晚上，在追查的過程中
        ，我們已經追到他的旁邊很近的地方，只有十幾公尺左
        右，所以有明確看到他的車牌，因為他的車子很新、很
        亮，後來在駕駛的過程中，車速很快約有一百七十、八
        十公里，怕繼續追查會發生危險，所以我們就用逕行舉
        發的方式；（問：從發現違規到放棄追查追了多遠？）
        約一公里多；（問魏：追查的路段燈光照明如何？）違
        規該路段沒有路燈，我們都用車輛大燈，我坐在副駕駛
        座，我就緊盯著違規車輛的燈光顯示，來注意他的動態
    　　；（問魏：當時的照明情形下，是否可以明確的看到違
      　規車輛的車牌？）在遠距離是看不到，而在我們靠近他
        時，才可以看到他的廠牌、車號；（問汪：廠牌？車色
        ？）福特、銀色的；（問汪：車牌號碼？）如違規通知
        單所載，該車號是我們放棄追查後，請值班的的同事查
        詢該車號的廠牌、顏色是否與登記的相符，確認後我們
    　　才開舉發單等語甚詳在卷（見本院93年12月8 日訊問筆
      　錄），而證人汪啟明等2 人均為執行職務之公務員，與
        異議人間並無任何親誼怨隙存在，衡常已堪認其等所為
        之上開證詞自屬客觀公正，可以採信。再參以證人汪啟
        明等2人 於逕行舉發本件違規事件前，曾依規定先填製
        逕行舉發案件登記表，將違規車輛之車號（4586－ＦＰ
        ）、車種（自小客）、廠牌顏色（福特、銀）等項載明
        ，並經值班人員查詢無訛後，始為本件之舉發，有證人
        汪啟明等2 人所提出之國道公路警察局第六警察隊逕行
        舉發案件登記表1 份附卷可佐，及異議人於本院審理中
        提出上開自小客車之照片後，經證人汪啟明、魏福助當
        庭表示：（問：當時之違規車輛是否就如照片所示？）
        證人汪答：我確定，因為我非常記得他的尾翼；證人魏
　　　　答：我確認，因為都沒有變，我們看車號、廠牌、顏色
  　　　與指揮中心所查詢結果不同的話，我們也不敢隨便舉發
　　　　等語明確在卷（見本院同上訊問筆錄），益徵證人汪啟
  　　　明、魏福助上開所證應屬非虛。至異議人雖以上開情詞
　　　　置辯，惟與上開事證不符，且異議人就上開自小客車於
  　　　事發當時乃停放在異議人所就讀之學校內一節，亦無法
    　　提出任何事證以供本院查證，是要難遽採。從而，事發
      　當時證人汪啟明等2 人所見之違規車輛確為異議人所有
        之上開自小客車一節，足堪認定。
    (三)異議人雖辯稱：內政部警政署國道公路警察局公警局交
        字第Ｚ00000000、Ｚ00000000號舉發違反道路交通管理
        事件通知單，舉發違反法條為道路交通管理處罰條例第
        33條共4 次，與違規事實欄所描述不相符云云，惟按第
        一項關於高速公路之使用限制、禁止、行車規定及管理
        等事項之規定，由交通部會同內政部定之，道路交通管
        理處罰條例第33條第3 項定有明文。而本規則依道路交
        通管理處罰條例第33條第3 項規定訂定之，高速公路交
        通管制規則第1 條規定甚明。又高速公路交通管制規則
        第5 條第1 項前段規定：汽車行駛高速公路應依速限標
        誌指示；高速公路交通管制規則第9 條規定：汽車行駛
        高速公路，不得有左列行為：‧‧二、在路肩上行駛，
        或利用路肩超越前車或倒車‧‧十二、不服從公路警察
        或依法執行交通稽查任務人員之指揮或稽查取締而逃逸
        者；高速公路交通管制規則第11條規定：汽車在行駛途
        中，不得驟然或任意變換車道，如欲超越前車或變換車
        道，應先顯示方向燈告知前後車輛，並保持安全距離及
        間隔，方得超越或變換車道。本件異議人之違規事實既
        為於上揭時、地，在高速公路上行駛經電達測定行速14
        0 公里，超速40公里，並任意變換車道；復利用右側路
        肩超車，並不服稽查取締加速逃逸等情，則自均屬汽車
        行駛於高速公路，而不遵守前述各項管制之規定，即應
        依道路交通管理處罰條例第33條第1 項處罰，上開第Ｚ
        00000000、Ｚ00000000號舉發違反道路交通管理事件通
        知單所載之舉發違反法條並無違誤，異議人上開所辯尚
        乏所據。
    (四)異議人雖辯稱：本件裁決並未提出測速照相或任何證據
        資料，顯不尊重異議人，亦不符公路主管機關標準作業
        程序及相關法規，且執勤員警若有追蹤至交流道，離十
        七公里處最近之交流道在十二公里處，跟蹤五公里距離
        ，難道駕駛人都未查覺，僅以隱暱方式追蹤，而駕駛人
        順其自然到達目的地，也未受到任何阻攔，並非強行下
        交流道，此種執勤之方式、態度不符合執行交通稽查任
        務人員相關標準作業程序云云。然前項執勤之公路警察
        ，發現汽車駕駛人違反交通管理事件，當場不能或不宜
        攔截掣單舉發者，除依違反道路交通管理事件統一裁罰
        標準及處理細則第二十三條規定辦理外，遇有左列情形
        之一者，得逕行舉發：一、超過規定速度行駛。二、不
        依規定變換車道。‧‧四、在路肩行駛者。‧‧高速公
        路交通管制規則第26條第2 項規定甚明；又汽車駕駛人
        之行為有左列情形之一，當場不能或不宜攔截掣單舉發
        者，得對汽車所有人逕行舉發處罰：四、不服指揮稽查
        而逃逸‧‧，道路交通管理處罰條例第7 條之二第1 項
        亦有明文。經查，本件違反交通管理事件於事發當時，
        因汽車駕駛人在高速公路上超速行駛，並任意變換車道
        ；復利用右側路肩超車，而不服稽查取締加速逃逸，即
        顯有當場不能攔截掣單舉發之情，業經證人汪啟明、魏
        福助於本院審理中結證屬實在卷，詳如前述，且前述違
        規事實亦該當上揭得逕行舉發處罰之規定，職是，尚難
        認本件逕行舉發有何違反相關程序規定之處，異議人此
        部分所辯亦不得據之即為其有利之認定。
    (五)綜上所述，異議人所有之上開自小客車於上揭時、地，
        經電達測定行速140 公里，超速40公里，並任意變換車
        道；復利用右側路肩超車，且不服稽查取締加速逃逸，
        而異議人於應到案日期（93年9 月25日）前到案陳述不
        服舉發，裁決機關認無理由，遂依前揭道路交通管理處
        罰條例第33條第1 項、第63條第1 項第1 款，對異議人
        共處新臺幣12000 元罰鍰，並共記違規點數2 點，經核
        並無違法之處，異議意旨求為撤銷原裁決，非有理由，
        應予駁回。
據上論斷，應依道路交通管理處罰條例第87條第2 項、道路交通
案件處理辦法第19條，裁定如主文。
中　　華　　民　　國　　94　　年　　4 　　月　　14　　日
                              臺灣桃園地方法院交通法庭
                                    法  官  王  美  玲
以上正本證明與原本無異。
如不服本裁定，應於裁定送達後5日內向本院提出抗告狀。
                                    書記官  張  子  涵
中　　華　　民　　國　　94　　年　　4 　　月　　14　　日
